【裁判字號】    95,交聲,463
【裁判日期】    950726
【裁判案由】    聲明異議
【裁判全文】
臺灣高雄地方法院刑事交通事件裁定     95年度交聲字第463號
原處分機關  高雄市政府
異  議  人
即受處分人  甲○○
上列異議人因違反道路交通管理處罰條例案件，對於高雄市政府
於95年6 月20日所為之處分（原處分案號：高市府交裁字第裁32
-B00000000號），聲明異議，本院裁定如下：
    主  文
原處分撤銷。
甲○○停車方式不依規定，處罰鍰新台幣陸佰元；又汽車駕駛人
，駕駛汽車違反道路交通安全規則，因而肇事致人受傷，記違規
點數參點。
    理  由
一、原處分機關係以異議人即受處分人甲○○，於民國（下同）
    92年7 月16日22時25分許，駕駛VK－1876號自用小客車，於
    高雄市○○○路210 號前，停車方式不依規定，開啟車門不
    當致肇事傷人，因依道路交通管理處罰條例第56條第1 項第
    9 款，第61條第3 項第1 款，裁處新台幣（下同）1,200 元
    ，吊扣駕駛執照6個月。
二、聲明異議意旨略以：異議人於87年9 月24日已遷移至新住所
    即高雄縣鳳山市○○街16巷18號13樓，是異議人自無法收受
    系爭通知單，此有戶籍謄本、舉發通知單收受通知聯簽章處
    未經簽章即可得知，又道路交通管理處罰條例第61條第3 項
    已於93年4 月21日修正，並自93年7 月1 日施行，修正後規
    定為「汽車駕駛人，駕駛汽車違反道路交通安全規則，因而
    肇事致人受傷者，記違規點數3 點」，處罰較修正前為輕，
    雖異議人行為在修正前，然依行政罰法第5 條規定，應依修
    正後之道路交通管理處罰條例第61條第3項規定處理。
三、(一)按對於違反道路交通管理處罰條例之行為，應按其違反條
    款規定之受處罰對象，填製舉發違反道路交通管理事件通知
    單（以下簡稱通知單），並於被通知人欄予以勾記，逕行舉
    發者，應按已查明之資料填註車牌號碼、車輛種類、車主姓
    名或地址，並於通知單上方空白處加註逕行舉發之文字後，
    由舉發機關送達被通知人。又違反道路交通管理事件行為人
    ，未依規定自動繳納罰鍰，或未依規定到案聽候裁決，處罰
    機關應於2 個月內依標準表逕行裁決之；而違反本條例行為
    之處罰，處罰機關於裁決前，應給予違規行為人陳述之機會
    ，違反道路交通管理事件統一裁罰標準及處理細則第11條1
    項第3 款、第44條第1 項、第40條前段分別定有明文。準此
    ，異議人如有違規行為，舉發單位逕行舉發時，應查明車主
    之姓名、住址，並將通知書送達，使受處分人有答辯之機會
    ，而處罰機關於受處分人受通知而逾期不到者始得逕行裁決
    。(二)次按「處理違反道路交通管理事件，有關文書送達之程
    序，依行政程序法之規定。」此為違反道路交通管理事件統
    一裁罰標準及處理細則第5 條所明定。又行政程序法第74條
    規定：「送達，不能依前2 條規定為之者，得將文書寄存送
    達地之地方自治或警察機關，並作送達通知書兩份，1 份黏
    貼於應受送達人住居所、事務所、營業所或其就業處所門首
    ，另1 份交由鄰居轉交或置於該送達處所信箱或其他適當位
    置，以為送達。前項情形，由郵政機關為送達者，得將文書
    寄存於送達地之郵政機關。寄存機關自收受寄存文書之日起
    ，應保存3 個月。」，是舉發機關應依行政程序法之規定，
    送達交通違規舉發單。(三)再按94年2 月5 日修正公布，自95
    年2 月5 日施行生效之行政罰法第5 條規定「行為後法律或
    自治條例有變更者，是用行政機關最初裁處時之法律或自治
    條例。但裁處前之法律或自治條例有利於受處罰者，是用罪
    有利於受處罰者之規定」。
四、經查：
  (一)罰鍰部分：依卷附本件高雄市政府高市府交裁字第裁
    32-B00000000號裁決書所據之高雄市政府警察局舉發違反道
    路交通管理事件通知單（下稱舉發通知單）影本可知，
    本件舉發機關即高雄市政府警察局並非於異議人違規當時當
    場舉發，而係事後以舉發單舉發，且從該通知單「收受通知
    聯者簽章」欄中，並未有異議人之簽名或蓋章，亦可知本案
    係逕行舉發，是舉發機關自應將該舉發單依法送達異議人收
    受始可。然本件並未經處分機關提出高雄市政府警察局寄
    發舉發通知單之送達證書，且該舉發通知單上所記載之異議
    人住址係「高雄縣鳳山市○○路15巷11之2 號3 樓」，再依
    異議人提出之戶籍謄本記載「戶長石鎮○○住○○里○ 鄰○
    ○路15巷11之2 號石文和戶內民國87年9 月24日住址變更」
    等詞，換言之，本件舉發通知單於92年8 月8 日填單時，所
    記載之住所早經異議人變更，舉發機關仍向異議人前住所為
    送達，其送達處所並非異議人住所，且無證據證明業經異議
    人收受，是是異議人主張其未收受舉發通知單，自屬有據。
    準此，異議人並未逾越應到案期限，其裁罰標準自應以期限
    內繳納或到案聽候裁決之標準定之。又依道路交通管理處
    罰條例第56條第1 項第9 款規定：「汽車停車方式不依規定
    ，處新台幣6 百元以上1 千2 百元以下罰鍰」，再依違反道
    路交通管理事件統一裁罰標準表，關於駕駛人停車方式不依
    規定，駕駛人於期限內繳納或到案聽候裁決者，其裁罰為6
    百元。準此，本件異議人停車方式不依規定之違規行為，應
    依前揭規定及裁罰標準，處以罰鍰6 百元。
  (二)違規點數部分：93年7 月1 日修正前之道路交通管理處罰條
    例第61條第3 項固規定「汽車駕駛人，駕駛汽車違反道路交
    通安全規則，因而肇事致人受傷者，吊扣其駕駛執照3 個月
    至6 個月」，然93年7 月1 日修正施行後之道路交通管理處
    罰條例第61條第3 項則規定「汽車駕駛人，駕駛汽車違反道
    路交通安全規則，因而肇事致人受傷者，記違規點數3 點」
    ，而本件裁決時間係95年6 月20日，依前揭行政罰法第5 條
    規定，行政機關本應依裁處時之法律，僅於裁處前之法律有
    利於受處罰人時，始適用最有利於受處罰人之規定，然本件
    裁罰前之道路交通管理處罰條例第61條第3 項規定之吊扣駕
    駛執照並未較裁處時之道路交通管理處罰條例第61條第3 項
    之記違規點數3 點有利，是本件處分機關應依裁決時有效之
    道路交通管理處罰條例第61 條 第3 項規定記異議人違規點
    數3 點。
  (三)綜合以上，本件原舉發通知單既未合法送達予異議人，原處
    分機關竟逕以裁決，且未依裁決時有效之道路交通管理處罰
    條例第61條第3 項記違規點數3 點，逕適用裁決前不利異議
    人之修正前道路交通管理處罰條例第61條第3 項規定，顯有
    不當，本件聲明異議為有理由，應由本院撤銷原處分，並自
    為裁定。
五、據上論斷，應依道路交通案件處理辦法第20條前段，裁定如
    主文。
中    華    民    國    95    年    7     月    26    日
                  交通法庭  法  官  楊智守
以上正本證明與原本無異。
如不服本裁定，應於送達後5日內，向本院提出抗告狀。
中    華    民    國    95    年    7     月    26    日
                            書記官  劉音利


司法院資訊處製作；財團法人民間司法改革基金會備份。
